臺灣屏東地方法院刑事判決　　　　　　　 94年度訴字第14號
公　訴　人　臺灣屏東地方法院檢察署檢察官
被　　　告　甲○○
上列被告因竊盜案件，經檢察官提起公訴（93年度偵字第5318
號），本院判決如下：
    主  文
甲○○於保安林內、結夥二人以上竊取森林主產物，而為搬運贓
物，使用車輛，處有期徒刑壹年陸月，併科罰金新台幣壹佰伍拾
柒萬伍仟元，罰金如易服勞役，以罰金總額與陸個月之日數比例
折算。扣案之鋸子伍支、鋸子板參支、銼刀壹支、手電筒貳支及
工具袋貳只均沒收。
    事  實
一、緣甲○○、丁○○、丙○○（後二人另行審結）均係屏東縣
    民，深知由行政院農業委員會林業試驗所恆春研究中心（下
    稱恆春林業中心）所管理、位於恆春鎮之內政部營建署墾丁
    國家公園園區內之「墨水樹區」內之林木繁茂，三人因輾轉
    得知民間流傳墨水樹幹具有治病療效，每公斤之市價在新台
    幣（下同）2500元以上，遂起意盜採販售謀利，基於共同意
    圖為自己不法所有之犯意聯絡，於民國93年8 月14日晚間11
    時許，各自依序駕駛某車號不詳之機車、車號ＩＨ—0718號
    自用小客車、車號Ｓ8 —3615號自用小貨車，共同至上開「
    墨水樹區」即同鎮○○○段560 —2 號保安林地，推由甲○○騎乘上開機車在鄰近同鎮○○路段上把風接應，而丁○○
    、丙○○則攜帶各自所有或二人所共有之鋸子5 支、鋸子板
    3 支、銼刀1 支、手電筒2 支及工具袋2 只等工具，進入上
    開上開林地內，利用該等工具竊取森林主產物墨水樹幹計約
    315 公斤（市價787500元），得手後，將之分鋸成九段，並
    為搬運贓物，而由丙○○駕駛車號Ｓ8 —3615號自用小貨車
    負責載運離去，丁○○並駕駛車號ＩＨ—0718號自用小客車
    在前引導，嗣丁○○、丙○○於隔日凌晨4 時許，駕駛上開
    車輛行經同鎮○○路段時，當場為警查獲，並扣得前述工具
    ，及墨水樹幹（已發還恆春林業中心）等。
二、案經屏東縣警察局恆春分局報請臺灣屏東地方法院檢察署檢
    察官偵查起訴。
    理  由
壹、程序部分：
    按「被告以外之人於審判外之言詞或書面陳述，除法律有規
    定者外，不得作為證據。」刑事訴訟法第159條第1項雖定有
    明文；惟按「被告以外之人於偵查中向檢察官所為之陳述，
    除顯有不可信之情況者外，得為證據。」、「被告以外之人
    於審判外之陳述，雖不符前4條之規定，而經當事人於審判
    程序同意作為證據，法院審酌該言詞陳述或書面陳述作成時
    之情況，認為適當者，亦得為證據。當事人、代理人或辯護
    人於法院調查證據時，知有第159條第1項不得為證據之情形
    ，而未於言詞辯論終結前聲明異議者，視為有前項之同意。
    」同法第159條之1第2項、第159條之5亦分別定有明文。查
    本件證人即共犯丁○○、丙○○，及證人乙○○於警偵訊中
    之陳述內容，依卷證所示，其作成之狀態，並無違背其等個
    人意思而為陳述，或其他違法取供之情形，且被告對其等上
    開所述，於本院審理中復不爭執其證據能力及真實性，足認
    並無顯不可信之情況，依前述同法第159 條之1 第2 項、第
    159 條之5 規定，自有證據能力。
貳、實體部分：
一、上開事實，訊據被告甲○○於本院審理時固不否認與丁○○
    相識之事實，惟矢口否認有何竊取森林主產物等事實，辯稱
    ：我曾請丁○○幫我找血桐樹樹子，，但沒有要他去盜採墨
    水樹；當日我確實在家裡睡覺，沒有外出，不知道丁○○、
    丙○○為何一直說我參與把風云云。
二、本院查：
 （一）前揭被告如何夥同丁○○、丙○○，於93年8 月14日晚
       間11時許，由被告騎乘某車號不詳之機車在鄰近同鎮○○路段上把風接應，而丁○○、丙○○則分別駕駛車號
       ＩＨ—0718號自用小客車、車號Ｓ8 —3615號自用小貨
       車，並攜帶前開工具進入同鎮○○○段560 —2 號保安
       林地內，合力竊得墨水樹幹計約315 公斤，並將之分鋸
       成九段，且為搬運贓物，而由丙○○駕駛前述自用小貨
       車負責載運離去，丁○○則上開自用小客車在前引導等
       事實，業據證人即共犯丁○○、丙○○於警偵訊中證述
       甚詳（二人於各自所犯部分之本院準備程序中，亦坦認
       上情不諱），互核相符，復有前開查獲工具、墨水樹幹
       等扣案可稽，及贓物認領保管單、車籍作業系統查詢認
       可資料、車籍資料作業詳細畫面各1 紙附卷可證；且上
       開扣案之墨水樹幹確係盜採自恆春林業中心所轄、位於
       內政部營建署墾丁國家公園園區內之「墨水樹區」內，
       即同鎮○○○段5 60—2 號保安林地上，亦據證人即恆
       春林業中心助理研究員乙○○於警訊中證述屬實，並有
       盜採墨水樹鑑驗報告書1 份在卷可按。又被告與證人丁○○、丙○○並無恩怨，甚而於案發當晚7 時許，委請
       丁○○代採血桐樹樹子，均據被告於本院審理時所自承
       在卷，足見其與丁○○關係良好，衡情，證人丁○○、
       丙○○即無設詞構陷被告之必要，堪認證人等上開證述
       內容，確與事實相符，應可採為不利被告之認定。被告
       空言否認犯行，無非推諉，要不可信。
 （二）證人丁○○、丙○○雖各自於偵訊中、本院審理時一度
       改證稱；甲○○未參與把風云云，然丁○○上開所證，
       係屬虛偽陳述，業據丁○○於本院準備程序中所供認不
       諱（丁○○另犯偽證部分，由本院另行審結），自不足
       被告有利之依據。又就如何與被告共同謀議分工實施本
       案各等節，業據丁○○、丙○○於警訊中，及其等個人
       案件之準備程序中相互供證吻合，並與卷證資料所示相
       符，均如前述，且參以證人丙○○於本院審理時，就公
       訴人所問：「你跟檢察官說那天晚上有看過甲○○，還
       有看到丁○○跟甲○○在講話，有何意見？」等語，拒
       予回答一情，堪認丙○○上開所證，無非迴護被告之詞
       ，應不可為被告有利之認定。且觀證人丁○○、丙○○
       事後猶知偏頗被告，足認其等與被告間並無宿怨，更無
       誣指被告犯行之必要，益徵其等前開指認被告參與本案
       情事等語，信而有據。
 （三）綜上所述，本案事證明確，被告犯行洵堪認定。
三、查「墨水樹」係森林主產物，有行政院農業委員會林務局屏
    東林區管理處94年1 月14日屏作字第0946100240號函在卷可
    稽。是被告夥同丁○○、丙○○，於保安林地內，竊取森林
    主產物墨水樹，且為搬運贓物，使用車輛，核其所為係犯森
    林法第52條第1 項第1 款、第4 款、第6 款於保安林內、結
    夥二人以上竊取森林主產物，而為搬運贓物，使用車輛罪。
    被告就上開犯行，與丁○○、丙○○有犯意聯絡、行為分擔
    ，均為共同正犯。爰審酌被告正值健壯，不思循勤奮工作，
    竟藉盜採國有林木獲利之心態可議，且犯罪後否認犯行，態
    度不佳，公訴人並因而求處有期徒刑1 年2 月，及其犯罪之
    動機、手段、對於國家林木管理所生之危害程度等一切情狀
    ，量處有期徒刑1 年6 月。又被告等所竊取之墨水樹幹重約
    315 公斤，而該樹每公斤市價最低約2500元，業經本院依職
    權電詢恆春林業中心屬實，並有本院公務電話記錄單1 紙在
    卷可參，且為被告、公訴人於本院審理時所不爭執，堪信為
    真，爰依上開規定，併予諭知本件贓額二倍即0000000 元之
    罰金，且諭知罰金如易服勞役之折算標準。扣案之鋸子5 支
    、鋸子板3 支、銼刀1 支、手電筒2 支及工具袋2 只，分係
    共犯丁○○、丙○○所有、或其等所共有，且係供本件犯罪
    所用之物，業據共犯丁○○、丙○○陳明在卷，應依刑法第
    38條第1 項第2 款規定，予以宣告沒收。
據上論斷，應依刑事訴訟法第299 條第1 項前段，森林法第50條
、第52條第1 項第1 款、第4 款、第6 款，刑法第11條前段、第
28 條 、第42條第3 項、第38條第1 項第2 款，判決如主文。
本案經檢察官林津鋒到庭執行職務。
中　　華　　民　　國　　94　　年　　6 　　月　　22　　日
                  刑事第一庭    審判長法  官  潘正屏
                                      法  官  黃聖涵
                                      法  官  林世民
以上正本證明與原本無異。
如不服本判決應於收受本判決送達後10日內向本院提出上訴書狀
，其未敘述上訴理由者，並得於提起上訴後10日內向本院補提理
由書狀（均須按他造當事人之人數附繕本）「切勿逕送上級法院
」
中　　華　　民　　國　　94　　年　　6 　　月　　22　　日
                                書記官  張儷薾
附錄論罪科刑法條：
森林法第52條
竊取森林主、副產物而有左列情形之一者，處 6 月以上 5 年以
下有期徒刑，併科贓額二倍以上五倍以下罰金：
一  於保安林犯之者。
二  依機關之委託或其他契約，有保護森林義務之人犯之者。
三  於行使林產採取權時犯之者。
四  結夥二人以上或僱使他人犯之者。
五  以贓物為原料，製造木炭、松節油、其他物品或培植菇類者
    。
六  為搬運贓物，使用牲口、船舶、車輛，或有搬運造材之設備
    者。
七  掘採、毀壞、燒燬或隱蔽根株，以圖罪跡之湮滅者。
八  以贓物燃料，使用於礦物之採取，精製石灰、磚瓦或其他物
    品之製造者。
前項未遂犯罰之。
第 1 項第 5 款所製物品，以贓物論，沒收之。
